臺灣新竹地方法院民事簡易判決　　　　 96年度竹簡字第379號
原　　　告　丙○○
被　　　告　乙○○
被　　　告　甲○○
上列當事人間給付票款事件，本院於民國96年6月26日辯論終結
，判決如下：
    主  文
被告應連帶給付原告新台幣壹佰零捌萬元，及其中新台幣玖拾萬
元部分自民國九十六年二月一日起至清償日止，按年息百分之六
計算之利息。
原告其餘之訴駁回。
訴訟費用由被告連帶負擔百分之九十五，餘由原告負擔。
本判決第一項得假執行。
原告其餘假執行之聲請駁回。
    事實及理由
一、原告主張：
（一）被告甲○○於民國93年間以要購買店面、投資為由，欲向
      原告借款新台幣（下同）一百七十萬元，原告認為被告甲
      ○○之配偶即被告乙○○擁有財產，有償債能力，方同意
      匯款一百七十萬元至被告乙○○之銀行帳戶內，被告甲○
      ○並經被告乙○○之同意，簽發附表所示之三張支票，被
      告甲○○並於三張支票背面背書後交予原告，且當時約定
      94年2月便要將一百七十萬元全數還清。然屆期未清償，
      被告甲○○另簽發十八張其個人支票（其中十七張面額各
      十二萬元，另一張面額四萬元），表示要分十八期按月償
      還，且稱面額十二萬元之各張支票，其中二萬元均為其願
      意付給原告之利息，四萬元支票也是付給原告之利息。原
      告認為被告甲○○個人支票欠缺保證，便要求另加他人票
      據作為保證，被告甲○○遂簽發其姊何賢如名義、面額一
      百七十萬元之支票一紙交予原告作為保證。詎嗣後被告甲
      ○○個人支票僅有九張兌現（面額十二萬元的八張、面額
      四萬元的一張），還有面額十二萬元的九張支票未兌現，
      尚欠金額共計一百零八萬元。因被告二人遲不處理，原告
      只得將附表所示三張支票提示，但均因存款不足退票，爰
      依票據之法律關係，請求被告二人連帶給付一百零八萬元
      及自九十六年二月一日起至清償日止，按年息百分之六計
      算之利息，並陳明願供擔保聲請宣告假執行。
（二）對被告抗辯所為之陳述：
      被告甲○○所稱已經清償六十四萬六千元借款本金，原告
      否認，且利息都是被告同意支付的，因此原告請求之一百
      零八萬元中雖包含十八萬元利息，但經過如此長久時間，
      被告仍應如數支付，至於被告所提和解方案，清償期過久
      ，其無法同意。
二、被告乙○○抗辯：
    其向來將空白支票本、印鑑均交給被告甲○○使用，所以被
    告甲○○向何人借款、開票給哪些人，其均不清楚，原告雖
    曾將一百七十萬元匯入其銀行帳戶內，但該銀行帳戶其亦交
    由被告甲○○全權處理使用，欠錢應該要還錢，但其每月必
    須負擔三萬八千元貸款利息，身邊所剩有限，為此聲明請求
    駁回原告之訴。
三、被告甲○○辯以：
    被告乙○○近二十幾年來之支票均由其使用，其確實向原告
    借款一百七十萬元，借款後其付了六個月每月二萬元之利息
    與原告，後來其投資失利，又被他人騙錢，實在無力湖款還
    款，遂請求原告延期一年還款，這一年其均有支付利息，但
    還是無法負擔，因此代被告乙○○簽發附表所示三張支票，
    其個人並於票背背書交予原告，並同時簽發其個人十八張支
    票（其中十七張面額各十二萬元，另一張面額四萬元）給原
    告，面額十二萬元之各張支票，其中二萬元為利息，十萬元
    為本金，另四萬元支票也是利息，然原告仍不滿足猶要求簽
    發其姊何賢如名義之面額一百七十萬元支票，其僅向原告借
    款一百七十萬元，被告二人加上訴外人何賢如合計卻簽發高
    達五百一十萬元之支票，實不合理。嗣後其個人支票雖僅現
    九張（面額十二萬元的八張、面額四萬元的一張），尚有面
    額十二萬元的九張支票未兌現，但陸續有拿現金給原告，請
    原告降低利息，詎料原告竟然將所有支票均提示，導致其餘
    支票均跳票，造成被告二人與訴外人何賢如信用受損。其個
    人計算過，累積下來其已清償本金六十四萬六千元、支付利
    息四十六萬元，目前尚欠本金九十萬元未償，因為面額十二
    萬元支票尚有九張在原告處未兌現，其中各十萬元為借款本
    金，希望本金部份能夠以每月還一萬元之方式和解，至於利
    息十八萬元部分，其不能同意原告之請求，因為原告收取之
    利息過高。為此聲明請求駁回原告之訴。
四、法院之判斷：
（一）原告主張之前揭事實，業據提出附表所示支票及退票理由
      單各三份、匯款單、被告甲○○個人支票暨退票理由單九
      張、訴外人何賢如名義簽發之面額一百七十萬元支票暨退
      票理由單為證，且除了附表所示三張支票簽發時間與被告
      甲○○所述略有出入之外，其餘均為被告所不爭執堪信屬
      實。依據被告二人所言，被告乙○○近二十幾年來均將空
      白支票本、印鑑交給被告甲○○使用，銀行帳戶亦交由被
      告甲○○全權處理使用，顯然被告乙○○確已授權被告甲
      ○○為發票行為，則被告甲○○所為之代理發票行為，對
      被告乙○○已生效力，被告乙○○應負發票人責任，合先
      敘明。其次，原告與被告甲○○為直接前後手之關係，被
      告甲○○依法得對原告提出原因關係之抗辯，此部分原告
      與被告甲○○均不爭執渠等間之借貸關係，被告甲○○尚
      積欠九十萬元借款本金未償，而原告就超過九十萬元部分
      所請求之十八萬元，乃兩造間約定之利息，雖被告甲○○
      抗辯利率過高，但依渠等所陳，在借款一百七十萬元未償
      之情形下，被告甲○○同意每月支付二萬元利息，以此換
      算所得之利率尚未超過年息百分之二十，顯未逾民法第20
      5條最高利率之限制，是被告甲○○此部分之抗辯，尚不
      可取。然按利息不得滾入原本再生利息，民法第207條第1
      項前段定有明文。查原告請求之數額，其中十八萬元屬於
      利息，參諸上開規定，自不得滾入原本再生利息，從而原
      告所得請求計算利息部分，僅為上開九十萬元本金部分自
      明。
（二）按借用人應於約定期限內，返還與借用物種類、品質、數
      量相同之物；又支票發票人應照支票文義擔保支票之支付
      ，背書人應照支票文義擔保承兌及付款，民法第478條前
      段、票據法第126條、第29條分別定有明文；且支票發票
      人與背書人應負連帶責任。是原告基於票據關係請求被告
      連帶給付一百零八萬，及其中九十萬元部分自提示日起至
      清償日止，按票據法規定之法定利率年息百分之六計算利
      息部分，即屬有理由，應予准許；至逾上開範圍部分，則
      屬無據，應予駁回。
五、本件係就民事訴訟法第427條第2項訴訟適用簡易程序所為被
    告部分敗訴之判決，則就被告敗訴部分，爰依職權宣告假執
    行；至原告無理由部分，其訴既經駁回，則其就此部分聲請
    依職權宣告假執行，即屬無據，應予駁回。
六、結論：本件原告之訴為一部有理由，一部無理由，依民事訴
    訟法第436條第2項、第79條、第389條第1項第3款，判決如
    主文。
中　　華　　民　　國　　96　　年　　7 　　月　　12　　日
                  新竹簡易庭    法　官　李珮瑜
以上正本係照原本作成。
如對本判決上訴，須於判決送達後20日內向本院提出上訴狀。
中　　華　　民　　國　　96　　年　　7 　　月　　12　　日
                                書記官　朱苑禎
┌──────────────────────────────────────────────────────┐
│附表：                                                                                                      │
├─┬─────────┬─────────┬─────┬─────┬────────┬────────┬──┤
│編│  發    票    人  │  付    款    人  │發  票  日│提  示  日│ 票  面  金  額 │ 支  票  號  碼 │背書│
│號│                  │                  │          │          │   （新台幣）   │                │人  │
├─┼─────────┼─────────┼─────┼─────┼────────┼────────┼──┤
│１│乙○○            │臺灣中小企業銀行新│95年11月30│96年2月1日│五十萬元        │0000000         │何賢│
│  │                  │竹分行            │日        │          │                │                │玲  │
├─┼─────────┼─────────┼─────┼─────┼────────┼────────┼──┤
│２│乙○○            │臺灣中小企業銀行新│95年12月30│96年2月1日│七十萬元        │0000000         │何賢│
│  │                  │竹分行            │日        │          │                │                │玲  │
├─┼─────────┼─────────┼─────┼─────┼────────┼────────┼──┤
│３│乙○○            │臺灣中小企業銀行新│95年11月30│96年2月1日│五十萬元        │0000000         │何賢│
│  │                  │竹分行            │日        │          │                │                │玲  │
└─┴─────────┴─────────┴─────┴─────┴────────┴────────┴──┘
